臺灣高雄地方法院刑事判決　　　　　　　 96年度訴字第507號
公　訴　人　臺灣高雄地方法院檢察署檢察官
被　　　告　丙○○
　　　　　　　　　　（另案
指定辯護人　本院公設辯護人　甲○○
上列被告因強盜等案件，經檢察官提起公訴（95年度偵字第3073
3 號），本院判決如下：
    主  文
丙○○犯侵入住宅罪，累犯，處有期徒刑參月，如易科罰金，以
新台幣壹仟元折算壹日。又犯竊盜罪，累犯，處有期徒刑肆月，
如易科罰金，以新台幣壹仟元折算壹日。應執行有期徒刑陸月，
如易科罰金，以新台幣壹千元折算壹日。
    事  實
一、丙○○前於民國93年間，因違反毒品危害防治條例案件，經
    本院以93年度訴字第2353號判決判處有期徒刑8 月確定，甫
    於94年10月11日縮刑期滿執行完畢。詎猶不知悔改，於95年
    11月20日下午4 時50分許，因路過陳李美娥位於高雄市前鎮
    區川五巷120 號之住處見該處大門未關，且客廳內神明桌上
    之神像懸掛有金牌，竟基於侵入住宅之犯意，未經陳李美娥
    之同意，擅自侵入陳李美娥之前揭住處客廳，復另基於意圖
    為自己不法所有之犯意，徒手竊取懸掛於神像上之金牌3 面
    （價值合計約新台幣76,100元），嗣於得手後正欲離開之際
    ，適為躺臥在客廳沙發上看書之陳李美娥女兒乙○○所發現
    ，乙○○見狀即跑至屋外將大門由外往內關上，惟丙○○仍
    推開大門逃逸，繼於附近巷口為據報趕至現場處理之員警當
    場查獲，始查知上情。
二、案經陳李美娥訴由高雄市政府警察局小港分局報請台灣高雄
    地方法院檢察署檢察官偵查起訴。
    理  由
一、證據能力之判斷：
    按被告以外之人於審判外之言詞或書面陳述，除法律有規定
    者外，不得作為證據，刑事訴訟法第159 條第1 項定有明文
    。又按被告以外之人於審判外之陳述，雖不符前4 條之規定
    ，而經當事人於審判程序同意作為證據，法院審酌該言詞陳
    述或書面陳述作成時之情況，認為適當者，亦得為證據；當
    事人、代理人或辯護人於法院調查證據時，知有第159 條第
    1 項不得為證據之情形，而未於言詞辯論終結前聲明異議者
    ，視為有前項之同意，刑事訴訟法第159 條之5 亦定有明文
    規定。關於證人陳李美娥於警詢中之陳述、證人乙○○於警
    詢及偵查中之陳述、搜索扣押筆錄暨扣押物品目錄表、贓物
    認領保管單、現場照片及現場位置圖等證據，被告及其辯護
    人於本院行準備程序時，均明確表示對於證據能力不爭執等
    語（本院卷第38頁參照），且當事人均未於本院審理過程中
    聲明異議，本院審酌前開陳述作成時之情況均屬正常，且與
    本案相關之待證事實具有關連性，認適當作為證據，依前開
    刑事訴訟法第159 條之5 之規定，認上開證據均具有證據能
    力。
二、事實之認定：
    上揭犯罪事實，業據被告於警詢、偵查及本院審理中均坦承
    不諱（偵卷第13、14、52、59頁、本院卷第37、39、58頁參
    照），核與證人陳李美娥於警詢中所證述之情節相符（警卷
    第22、23頁參照），亦與證人乙○○於警詢中所證述及於偵
    查、本院審理中所結證之情節一致（偵卷第16、17、59頁、
    本院卷第50至55頁參照），並有搜索扣押筆錄暨扣押物品目
    錄表1 份（偵卷第24至26、28頁參照）、贓物認領保管單1
    紙（偵卷第37頁參照）及現場照片6 幀（偵卷第34至36頁參
    照）附卷足資佐證。從而，被告上開自白與事實相符，自可
    採為認定事實之證據。是本案事證明確，被告侵入住宅及竊
    盜之犯行均洵堪認定，均應依法論罪與科刑。
三、論罪與科刑：
    (一)按刑法第325 條第1 項之搶奪罪，係指公然奪取而言，若
      係乘人不備竊取他人所有財物，並非出於公然奪取者，自
      應構成竊盜罪（最高法院22年上字第1334號判例意旨參照
      ）；查由被害人陳李美娥前揭住處大門進入客廳後，於大
      門右邊有一高約1 公尺之鞋櫃，鞋櫃之右邊為沙發，沙發
      前方有一桌子，再前方約2 、3 公尺處則為神明桌；而被
      告於上揭時、地由大門侵入被害人陳李美娥前揭住處客廳
      時，被害人乙○○係躺臥於沙發上看書，係嗣後被告站立
      於神明桌前，正將神像往前挪移以拿取懸掛於神像上之金
      牌時，被害人乙○○始發現被告侵入，是時被害人乙○○
      即出聲詢問被告為何人欲做何事，被告始回頭看被害人乙
      ○○等情，業據證人乙○○於本院審理中結證稱：於95年
      11 月20 日下午4 時50分許，伊在住處即高雄市前鎮區川
      五巷120 號之客廳內沙發上看書，沙發的位置距離神明桌
      約2、3公尺，從大門進來會先看到鞋櫃，鞋櫃高度不到1
      公尺，鞋櫃的後面才是沙發，伊是看到被告站在神明桌前
      ，才知道有人進入，伊並不知道被告是否看到伊躺於沙發
      ，當時被告正把神像往前移動，並動手拿取金牌，伊見狀
      就出聲問被告是誰，要做何事，此時被告才回頭看伊一眼
      ，伊並不知道被告是如何進入伊住處客廳，因為伊當時背
      對著門，後來被告離開後，伊有檢查大門門鎖，但沒有遭
      破壞的痕跡等語明確（本院卷第50、52至55頁參照），並
      有證人乙○○當庭所繪製之現場位置圖1 紙附卷可參（本
      院卷第62頁參照），核與被告於本院審理中供稱：因為當
      時該處大門沒有關，伊行經該處見神明桌上神像身上掛有
      金牌，但伊當時並不知道乙○○人在屋內，所以伊才進入
      行竊等語情節相符（本院卷第37、55頁參照）。是被告既
      係因見被害人陳李美娥住處大門未關，且見客廳內之神明
      桌上神像懸掛有金牌，復因鞋櫃之阻隔而未見及被害人乙
      ○○躺臥於客廳內之沙發上，遂欲趁無人在屋內之際侵入
      被害人陳李美娥住處行竊置放於神明桌上神像身上之金牌
      ，顯見本件被告係乘人不備而進入他人住處竊取他人所有
      之財物，其間尚無施用不法腕力而公然掠取之行為，尚為
      明確，應堪認定。
    (二)又按竊盜因脫免逮捕而當場施以強暴罪，必以被害人對於
      竊盜之既遂或未遂犯，有加以逮捕之意思與行為，竊盜犯
      為脫免逮捕而當場對被害人施以強暴為成立要件（最高法
      院71年度台上字第3467號判決意指參照）。另按刑法第32
      9 條之準強盜罪，係以竊盜或搶奪，因防護贓物，脫免逮
      捕或湮滅罪證，而當場施以強暴脅迫者為構成要件。而所
      謂強暴，謂直接或間接對於人之身體施以暴力，壓制被害
      人之抗拒，或使被害人處於不能抗拒之狀態（最高法院82
      年度台上字第3842號判決意指參照）。查被害人乙○○於
      發現被告行竊後，即跑至屋外將大門由外往內關上，欲讓
      被告無法離開，同時並呼叫他人協助等情，業據證人乙○
      ○於本院審理中結證稱：當伊發現被告行竊時，並未與被
      告發生拉扯，亦未阻止被告，伊僅係跑到門口壓住大門，
      並呼喊捉賊，後來被告很大力把門推開，伊往後退，被告
      就離開，伊壓住門是為了不讓被告離開等語明確（本院卷
      第51至54頁參照），是被害人乙○○於發現被告行竊時，
      旋即跑至屋外壓住大門，並呼喊他人協助，其目的既僅係
      欲讓被告無法離開，以待他人前往協助逮捕，則被害人乙
      ○○前揭壓住大門之行為，是否即有對被告加以逮捕之意
      思，是否即係逮捕被告之行為，均非無疑，參諸前揭判決
      意旨，被告前揭推開大門逃離現場之行為，是否即該當準
      強盜罪之構成要件，實非無疑。又被告因行竊遭被害人乙
      ○○發現，情急之下推開大門奪門而出，縱被害人乙○○
      於門後壓住大門，然被告單純推開大門之行為，其主觀上
      是否出於直接或間接對於被害人乙○○之身體施以暴力之
      犯意，亦顯非無疑，況證人乙○○於本院審理中亦結證稱
      ：伊並未與被告發生拉扯，亦無肢體接觸，被告也未打伊
      ，伊並未受傷等語（本院卷第50、51、52頁參照），益徵
      被告於前揭時、地欲逃逸而推開大門之行為，尚非直接或
      間接對於被害人乙○○之身體施以暴力，自與準強盜之構
      成要件尚屬有間，參諸前揭判決意旨，即難逕以該罪相繩
      。
    (三)是核被告所為，係犯刑法第306 條第1 項之侵入住宅罪及
      同法第320 條第1 項之普通竊盜罪。公訴意旨就被告前揭
      竊盜行為認係涉犯刑法第329 條之準強盜罪嫌，容有誤會
      ，惟因二者基本社會事實同一，爰依法變更起訴法條。被
      告所犯上述二罪，犯意各別，行為互殊，應予分論併罰。
      查被告前於93年間，因違反毒品危害防治條例案件，經本
      院以93年度訴字第2353號判決判處有期徒刑8 月確定，甫
      於民國94年10月11日縮刑期滿執行完畢之事實，有臺灣高
      等法院被告前案紀錄表1 份附卷可查，其受有期徒刑之執
      行完畢，5 年以內故意再犯本件有期徒刑以上之罪，均為
      累犯，應分依刑法第47條第1 項之規定各加重其刑。爰審
      酌被告正值青壯，不思以合法途徑賺取生活所需，僅因缺
      錢花用，即未經他人同意恣意侵入他人住宅行竊，對他人
      財產及住居安全顯已造成危害，亦足見其守法觀念淡薄，
      惟念及其犯後坦承犯行，堪認尚有悔意，及其所竊取之財
      物價值為新台幣7 萬餘元，業已由被害人領回，有贓物認
      領保管單1 紙在卷可據，被害人所受損失業已獲部分減輕
      等一切情狀，分別量處如主文所示之刑，並考量被告年齡
      為31歲、高職畢業、家境勉持、無業等情，諭知以新臺幣
      1,000 元折算1 日之易科罰金執行標準，並定其應執行刑
      ，以資懲戒。
據上論斷，應依刑事訴訟法第299 條第1 項前段、第300 條，刑
法第306 條第1 項、第320 條第1 項、第47條第1 項、第41條第
1項 前段、第51條第5 款，刑法施行法第1 條之1 ，判決如主文
。
本案經檢察官呂乾坤到庭執行職務。
中　　華　　民　　國　　96　　年　　6 　　月　　12　　日
                    刑事第四庭    審判長法　官  郭玫利
                                        法  官  陳明呈
                                        法  官  陳振嘉
以上正本證明與原本無異。
如不服本判決，應於判決送達後10日內，向本院提出上訴狀。
中　　華　　民　　國　　96　　年　　6 　　月　　12　　日
                                        書記官  顏宗貝
附錄本案論罪科刑法條
刑法第306 條第1 項
無故侵入他人住宅、建築物或附連圍繞之土地或船艦者，處1 年
以下有期徒刑、拘役或3 百元以下罰金。
刑法第320 條第1 項
意圖為自己或第三人不法之所有，而竊取他人之動產者，為竊盜
罪，處5 年以下有期徒刑、拘役或500 元以下罰金。
